臺灣高等法院民事裁定
109年度抗字第1675號
抗  告  人  陳靜宥  

相  對  人  陳顯炎  

上列當事人間返還提存物事件，抗告人對於中華民國109年11月6
日臺灣桃園地方法院109年度聲字第371號所為裁定提起抗告，本
院裁定如下：
    主      文
抗告駁回。
抗告費用由抗告人負擔。 
    理      由
一、按訴訟終結後，供擔保人證明已定20日以上之期間，催告受
    擔保利益人行使權利而不行使者，法院應依供擔保人之聲請
    ，以裁定命返還其提存物，民事訴訟法第104條第1項第3款
    定有明文。其他依法令供訴訟上之擔保者，依民事訴訟法第
    106條規定，準用同法第104條第1項第3款規定。又民事訴訟
    法第104條第1項第3款所定之「訴訟終結」，於就供訴訟費
    用之擔保而起訴之情形，係指該訴訟程序終結，訴訟費用額
    已能確定者而言。至於其他依法令供訴訟上之擔保者，依同
    法第106條準用第104條第1項第3款之規定，應指受擔保利益
    人因該供擔保之原因所受損害已得確定，且其對供擔保之提
    存物行使權利並無障礙而言。故債權人於提供擔保，對債務
    人財產實施假扣押或執行假處分後，嗣撤銷假扣押或假處分
    裁定，復撤回假扣押或假處分之執行，債務人因假扣押或假
    處分執行所受之損害已往後確定不再發生，損害可得確定，
    並得據以行使權利請求賠償時，債權人即得依上開規定，以
    「訴訟終結」為由，定期催告受擔保利益人行使權利而未行
    使後，聲請法院裁定返還提存物，不以該假扣押或假處分之
    本案訴訟終結為必要（最高法院102年度台抗字第652號裁定
    意旨參照）。
二、相對人於原法院聲請意旨略以：其前依原法院108年度全字
    第21號假扣押裁定（下稱系爭假扣押裁定），提供現金新臺
    幣（下同）50萬元為擔保金（下稱系爭提存物），經原法院
    以108年度存字第506號提存事件提存在案。茲因前開假扣押
    裁定業經廢棄確定，並經相對人通知抗告人行使權利而未為
    行使，為此聲請返還系爭提存物等語。
三、原裁定准許相對人返還提存物之聲請，抗告人不服提起抗告
    ，其抗告意旨略以：抗告人與相對人間返還不當得利之本案
    訴訟尚未終結，相對人應不得聲請返還提存物，原裁定顯有
    違誤，爰請求廢棄原裁定，並駁回相對人之聲請等語。
四、經查：
　㈠本件相對人前向原法院聲請對抗告人之財產為假扣押，經原
    法院以系爭假扣押裁定准許相對人以50萬元為抗告人供擔保
    後，得對抗告人之財產於150萬元之範圍內為假扣押，嗣經
    本院以108年度抗字第993號裁定廢棄前開裁定，並駁回相對
    人假扣押之聲請，相對人再為抗告，經最高法院以109年度
    台抗第48號裁定駁回再抗告而確定；又相對人曾依系爭假扣
    押裁定，為抗告人提存系爭提存物，並聲請對抗告人為假扣
    押執行，經原法院以108年度司執全字第125號假扣押執行事
    件受理後，因系爭假扣押裁定後經廢棄確定，故已於109年3
    月23日發函地政機關塗銷相關不動產查封登記及撤銷相關執
    行命令、併案執行、囑託執行等情，業經本院調取上開卷宗
    查閱無訛。是前揭假扣押執行事件既經執行法院撤銷相關執
    行程序，抗告人因假扣押執行所受之損害已往後確定不再發
    生，其對系爭提存物行使權利已無障礙，揆諸前揭說明，自
    符民事訴訟法第106條準用第104條第1項第3款規定所稱「訴
    訟終結」之情形，而與抗告人與相對人間之本案訴訟是否終
    結無涉。是抗告人僅以其與相對人間之本案訴訟尚未終結為
    由，主張本件應不符前開規定所指「訴訟終結」之要件，要
    屬誤會，不足憑採。
　㈡再查，相對人業於「訴訟終結」後之109年6月18日，以平鎮
    山仔頂000064號存證信函催告抗告人即受擔保利益人於20日
    內行使權利，並經抗告人於翌日收受，然抗告人迄至相對人
    提出本件返還提存物之聲請時，均未為聲請調解、核發支付
    命令或起訴請求損害賠償等行使權利之行為等情，亦有上開
    存證信函、中華郵政掛號郵件收件回執、原法院民事紀錄科
    查詢表等在卷足佐（見原審卷第48-52、72、76頁），是相
    對人既已於訴訟終結後，定20日以上之期間，催告抗告人行
    使權利而不行使，自得依前揭規定，請求返還系爭提存物。
五、綜上所述，相對人聲請返還系爭提存物，於法尚無不合，應
    予准許。從而，原裁定准許相對人返還提存物之聲請，核無
    違誤。抗告意旨指摘原裁定不當，求予廢棄，為無理由，應
    予駁回。
六、據上論結，本件抗告為無理由，爰裁定如主文。
中　　華　　民　　國　　110 　年　　2 　　月　　26　　日
                  民事第二十庭
                        審判長法  官  周祖民
                              法  官  鄭威莉
                              法  官  馬傲霜
正本係照原本作成。
不得再抗告。
中　　華　　民　　國　　110 　年　　2 　　月　　26　　日

     　　　　　　　　　　　　 書記官  崔青菁